臺灣彰化地方法院民事判決
109年度簡上字第69號
上  訴  人  林祐瑞  
被上訴人    良京實業股份有限公司

法定代理人  平川秀一郎

訴訟代理人  何宏建  
            張思婷  
            王維新  
            劉宇唐  
            黃馨瑩  
上列當事人間請求清償債務事件，上訴人對於民國109年3月25日
本院彰化簡易庭108年度彰簡字第628號第一審判決提起上訴，本
院於110年5月5日言詞辯論終結，判決如下：
    主      文
原判決廢棄。
被上訴人第一審之訴駁回。
第一、二審訴訟費用由被上訴人負擔。
    事實及理由
一、被上訴人主張：
  ㈠上訴人向訴外人英商渣打國際商業銀行股份有限公司（下稱
    渣打銀行）申辦信用卡，簽定使用契約，上訴人得持用核發
    之信用卡於特約商店記帳消費，並應於當期繳款截止日前清
    償，若選擇以循環信用方式繳款，仍應於當期繳款截止日前
    繳付最低付款額，遲延利息為年息20%，倘持卡人未於當期
    繳款期限前繳付最低付款額或遲誤繳款期限者，除循環利息
    外，另收取3期分別為新台幣（下同）300元、400元、500元
    之違約金。上訴人至民國95年7月18日止共積欠250,523元，
    其中本金為224,498元及違約金1,200元未還，經渣打銀行將
    債權讓與被上訴人。爰依信用卡契約、債權讓與之法律關係
    ，請求上訴人給付上開欠款、利息及違約金。
  ㈡被上訴人請求上訴人給付之信用卡債務為上訴人向渣打銀行
    使用信用卡期間所申辦之信用卡分期零利率即時準備金、渣
    打優先貸、分期輕鬆還等信用卡專案貸款之款項，依渣打銀
    行提供之月結單所示，實則上訴人僅有2筆信用卡簽帳消費
    款(94年4月16日刷卡消費19,800元、94年4月17日刷卡消費3
    ,553元)，均已繳納清償。依渣打銀行交付之債權讓與證明
    書及帳單，其中2006年1月18日當期月結帳單上訴人最後一
    次2006年1月11日繳款6,720元已抵充前期衍生之利息、手續
    費、滯納金等費用，抵充後該期剩餘未還本金金額為30,791
    元；再計該期帳單所示之3筆分期貸款本金636元、3,613元
    、4,166元；最後計3筆信用卡分期還款貸款剩餘本金152,93
    5元、26,916元、4,190元，以上合計加總本金為223,247元
    。
　㈢依據渣打銀行信用卡合約書約定條款第18條就帳款疑義及暫
    停付款之處理程序規定第4項：「持卡人於當期繳款期限前
    ，如對月結單所載事項有疑義，得檢具理由及銀行要求之證
    明文件（如簽帳單或退款單收執聯等），請求銀行向收單機
    構調閱簽帳單或退款單，或請求銀行就該筆交易，依各信用
    卡組織之作業規定，向收單機構或特約商店，辦理預借 現
    金機構主張退回銀行已支付款項，持卡人並得就該筆交易對
    銀行暫停付款。」；第3項規定：「持卡人未依約定於當期
    繳款期限前通知銀行發生前述各項之情事，推定月結單所載
    事項無錯誤，對持卡人有拘束力， 並應依本合約書相關規
    定計付循環信用利息 …，若持卡人已根據該項月結單記載付
    款，該項帳款紀錄即具絕對的證據效力。」。雖渣打銀行前
    已函覆上訴人所申辦之信用卡專案貸款分期零利率即時準備
    金、渣打優先貸、分期輕鬆還等貸款金額及匯款帳戶明細等
    資料，因年代久遠逾保管期限及歷經銀行整併以致無法提供
    ，惟渣打銀行每月均有郵寄信用卡月結帳單至上訴人居住地
    ，期間上訴人從未向渣打銀行主張有爭議款項，且依信用卡
    月結帳單所示上訴人自94年5月至95年1月期間，共已繳納信
    用卡款項有6次，故視為上訴人已承認月結單所載明細無誤
    ，並承認確有欠款，上訴人於95年1月11日最後一次繳納款
    項6,720元，尚有本金223,247元及利息、違約金未清償等語
    。
二、上訴人答辯：
  ㈠否認積欠渣打銀行信用卡債務，且未收受催收帳單，被上訴
    人所稱本金不實，且倘若有本金債務存在，實則包含高額之
    循環利息，對利息請求權為時效抗辯。
　㈡渣打銀行債權讓與被上訴人，上訴人未受通知，也無該筆貸
    款之借貸契約，完全陷於不利之地位，上訴人自得以該事由
    對抗被上訴人（最高法院52年台上字第1085號判例意旨參照
    ）。依民事訴訟法第277條規定意旨，當事人如主張與他方
    有消費借貸關係存在者，應就該借貸意思互相表示合致，及
    借款業已交付之事實，均負舉證之責任。被上訴人所提示之
    帳單明細，大部分為消費貸款本金及利息，上訴人否認該貸
    款債務存在，被上訴人無法提供該貸款契約書及撥款交付等
    證據，僅憑影印之所謂信用卡月結單列出應繳金額據以請求
    ，自難率予憑信。且被上訴人所依據之月結帳單，也僅顯示
    分期還款明細款項，無法作為消費貸款之憑證。
　㈢渣打銀行於109年9月25日回函稱「經查林君於本行未辦理過
    信貸款（註：應為信用貸款之筆誤）亦無代償，信用卡使用
    期間有申辦過信用卡專案貸款1.零利率即時準備金2.渣打優
    先貸等2筆專案貸款」，除此嚴重前後矛盾外，另與其月結
    帳單中所示有3筆貸款明細款項及與被上訴人主張「申辦之
    信用卡分期零利率即時準備金、渣打優先貸、分期輕鬆還等
    信用卡專案貸款之款項」等語不符。被上訴人主張「3筆分
    期貸款本金」，亦與渣打銀行回函所稱「2筆專案貸款」不
    符。另被上訴人更正本金為223,247元，與所依據之月結帳
    單所示有前後期餘額之落差，亦與渣打銀行讓與之債權本金
    餘額224,498元不符。　
　㈣被上訴人於原審所提之信用卡月結帳單，所列年份自2005年5
    月至2006年3月，每月帳單中均明列含有利息項目，此部分
    利息顯已超過請求權時效。且被上訴人於支付命令主張之債
    權包含「…自95年7月19日起至104年8月31日止，按年利率20
    %計算之利息」，除已罹於請求權時效外，也違反銀行法第4
    7條之1第2項規定，既限制其約定利息上限為週年利率15%，
    自104年9月1日起債權人就超過部分之約定利息對債務人即
    無請求權。上訴人於原審就利息已為時效抗辯，並主張該循
    環利率20%之利息也違反銀行法第47條規定而無請求權。原
    審辯論筆錄竟記錄為上訴人「對原告縮減後之利息請求範圍
    沒有意見」，原判決認定為「自認利息債務」，進而視為自
    認全部債務，此部分絕非事實。
　㈤被上訴人所舉之證據除與主張自相矛盾外，均無法證明兩造
    間有被上訴人所主張之消費貸款存在，也無貸款金額交付之
    事實憑證，而相關貸款申辦資料及信用卡帳單缺漏之部份，
    渣打銀行更於兩度回函中稱「因信用卡消費年代久遠，且歷
    經銀行整併致無法提供」。從而，被上訴人依信用卡使用契
    約之法律關係，請求上訴人返還消費貸款、本金及利息，非
    屬正當，亦無法採信等語。
三、原審斟酌兩造主張及調查證據之結果，判命上訴人應給付被
     上訴人250,523元，及其中224,498元自103年9月26日起至1
    04年8月31日止按年息20%計算之利息，並自104年9月1日起
    至清償日止，按年息15%計算之利息，暨違約金1,200元。上
    訴人不服，提起上訴，聲明：如主文所示。被上訴人則為答
    辯聲明：上訴駁回。
四、得心證之理由：
  ㈠被上訴人主張上訴人向渣打銀行申辦信用卡，簽定使用契約
    ，經渣打銀行將其對上訴人之債權讓與被上訴人之事實，業
    據其提出信用卡申請書及約定條款、債權讓與證明書、新聞
    紙等為證，且為上訴人所不爭執，應堪認為真實。
　㈡被上訴人主張上訴人積欠渣打銀行債務之事實，為上訴人所
    否認，經查：
　1.被上訴人雖主張渣打銀行每月均有郵寄信用卡月結帳單至上
    訴人居住地，期間上訴人未向渣打銀行主張有爭議款項，且
    依信用卡月結帳單所示上訴人自94年5月至95年1月期間，共
    已繳納信用卡款項有6次，依渣打銀行信用卡合約書約定條
    款第18條約定，視為上訴人已承認月結帳單所載明細無誤，
    並承認確有欠款云云。惟上訴人否認有收到帳單，而被上訴
    人所提帳單及渣打銀行函所附帳單均係補寄（見本院卷第79
    -92、103-127頁），已難認確如期、如實送達上訴人，且帳
    單內容係渣打銀行單方製作，被上訴人並未證明內容為真正
    ，自不能僅憑帳單即認定上訴人之債務存在。
　2.按讓與人應將證明債權之文件，交付受讓人，並應告以關於
    主張該債權所必要之一切情形，民法第296條定有明文。本
    件依被上訴人所提帳單觀之，其分期還款產品明細帳目有「
    渣打優先貸本金」、「分期輕鬆還本金」、「零利率即時準
    備金本金」等，顯見被上訴人所主張上訴人之債務非僅為信
    用卡之消費帳款，被上訴人自應就上訴人有向渣打銀行申請
    貸款，經渣打銀行核准，即上訴人與渣打銀行有消費借貸之
    合意，渣打銀行已交付貸款等事實負舉證之責。而因被上訴
    人稱渣打銀行讓與債權未交付申請書原本等資料，經本院函
    查渣打銀行有無撥放貸款予上訴人，或代償上訴人之所欠債
    務等情，渣打銀行以109年9月25日渣打商銀字第1090036811
    號函復「經查林君（即上訴人）於本行未辦理過信貸款亦無
    代償，信用卡使用期間有申辦過信用卡專案貸款1.零利率即
    時準備金2.渣打優先貸等二筆專案貸款，檢呈林君94年5月
    、94年7月、94年9月至95年2月間、95年5月至95年7月間之
    帳務明細資料；另鈞院函查之其他相關事項（包括：92年3
    月至94年4月及94年6月、94年8月、95年3月至95年4月間之
    帳務明細資料），因信用卡消費年代久遠，且歷經銀行整併
    致無法提供…」等語（見本院卷第101頁）。再經本院向渣打
    銀行查詢上開專案貸款貸放金額多少、如何交付款項？如為
    匯款，匯至何帳戶？上訴人是否亦有申辦分期輕鬆還信用卡
    專案貸款？等情，渣打銀行以110年2月1日渣打商銀字第110
    0003914號函復「經查林君於本行信用卡使用期間所申辦之
    信用卡零利率即時準備金及渣打優先貸與分期輕鬆還專案，
    當時所申辦之金額及匯款帳戶明細資料，因年代久遠，且歷
    經銀行整併致無法提供…」等語（見本院卷第165頁），並不
    能證明上訴人與渣打銀行間於何時成立專案貸款，亦不能證
    明渣打銀行有交付專案貸款之款項予上訴人。
　㈢按債權讓與，債務人於受通知時所得對抗讓與人之事由，皆
    得以之對抗受讓人，民法第299條第1項定有明文。本件被上
    訴人既係主張受讓渣打銀行對上訴人之債權，然被上訴人並
    未證明上訴人所欠債務為何，則上訴人抗辯被上訴人不得請
    求上訴人給付欠款，應加採取。
　㈣綜上所述，被上訴人依信用卡契約、債權讓與之法律關係，
    請求上訴人給付250,523元，及其中224,498元自103年9月26
    日起至104年8月31日止按年息20%計算之利息，並自104年9
    月1日起至清償日止，按年息15%計算之利息，暨違約金1,20
    0元，為無理由，應予駁回。從而，原審命上訴人給付被上
    訴人上開金額，並依職權為假執行宣告，尚有未洽，上訴意
    旨指摘原判決不當，求予廢棄改判，為有理由。爰由本院將
    原判決予以廢棄，改判如主文第二項所示。
五、本件事證已臻明確，兩造其餘攻擊防禦方法及舉證，核與判
    決結果無影響，無庸論述，併此敘明。
六、據上論結，本件上訴有理由，依民事訴訟法第436條之1第3
    項、第450條、第78條，判決如主文。
中　　華　　民　　國　　110 　年　　5 　　月　　26　　日
                民事第三庭    　審判長法　官　洪榮謙
                                      法  官　黃倩玲
                                      法  官　羅秀緞
以上正本係照原本作成。
不得上訴。
中　　華　　民　　國　　110 　年　　5 　　月　　27　　日
                                      書記官　蔡忻彤